【裁判字號】    95,訴,1879
【裁判日期】    950808
【裁判案由】    毒品危害防制條例
【裁判全文】
臺灣臺中地方法院刑事判決              95年度訴字第1879號
公  訴  人  臺灣臺中地方法院檢察署檢察官
被      告  甲○○
                      1號
上列被告因毒品危害防制條例案件，經檢察官提起公訴（95年度
毒偵字第2081號），被告於本院行準備程序時就被訴事實為有罪
之陳述，經受命法官聽取當事人意見後，由本院合議庭裁定以簡
式審判程序審理，判決如下：
    主  文
甲○○連續施用第一級毒品，累犯，處有期徒刑拾壹月。
    犯罪事實
一、甲○○前因施用毒品案件，經檢察官依本院於民國（下同）
    八十七年度毒聲字第九六六號裁定送勒戒處所觀察、勒戒後
    ，認無繼續施用毒品之傾向，而經檢察官於八十九年九月四
    日以八十七年度偵字第八七七二號為不起訴處分確定；再因
    施用毒品案件，經檢察官依本院八十七年度毒聲字第三一三
    六號裁定送勒戒處所觀察、勒戒後，認有繼續施用毒品之傾
    向，再由檢察官向本院聲請強制戒治，而依本院八十八年度
    毒聲字第一四六三號裁定送強制戒治；嗣經強制戒治期滿三
    月，其成效經評定為合格，無繼續戒治之必要，檢察官乃聲
    請裁定停止戒治，所餘期間付保護管束，而經本院以八十八
    年度毒聲字第五五五六號裁定停止戒治，所餘期間付保護管
    束，惟甲○○於保護管束期間，再有施用第二級毒品安非他
    命之行為，而經檢察官聲請撤銷停止戒治，由本院以八十九
    年度毒聲字第九二五號裁定撤銷停止戒治，令入戒治處所施
    以強制戒治，而於八十九年七月十一日戒治期滿執行完畢。
    又基於施用第一級毒品海洛因之犯意，於九十一年九月二十
    二日上午十時許止，在其臺中縣大里市○○路○段一七二巷
    十一號住處，將海洛因摻水以針筒注射方式，施用第一級毒
    品海洛因一次，經本院九十二年度訴字第七００號刑事判決
    判處有期徒刑十月，與所犯搶奪罪，經定應執行有期徒刑一
    年十月，甫於九十四年八月三十一日縮刑期滿而執行完畢。
    詎其猶不知悔改，復基於施用第一級毒品海洛因之概括犯意
    ，自九十四年十二月中旬某日起，至九十五年一月十五日止
    ，在其臺中縣大里市○○路○段一七二巷十一號住處，以將
    第一級毒品海洛因摻入針筒注射之方式，施用第一級毒品海
    洛因四次。嗣於九十五年一月十八日，為警在其上開住處查
    獲。
二、案經臺中市警察局第四分局報請臺灣臺中地方法院檢察署檢
    察官偵查起訴。
    理  由
一、訊據被告對於前揭犯罪事實坦承不諱，而被告於九十五年一
    月十八日查獲當日經警採集尿液送鑑結果，確呈嗎啡陽性反
    應，有九十五年二月九日詮昕科技股份有限公司濫用藥物尿
    液檢驗報告書一紙附卷可參，足徵被告施用海洛因之自白與
    犯罪事實相符。又被告前因施用毒品案件，經檢察官依本院
    於八十七年度毒聲字第九六六號裁定送勒戒處所觀察、勒戒
    後，認無繼續施用毒品之傾向，而經檢察官於八十九年九月
    四日以八十七年度偵字第八七七二號為不起訴處分確定；再
    因施用毒品案件，經檢察官依本院八十七年度毒聲字第三一
    三六號裁定送勒戒處所觀察、勒戒後，認有繼續施用毒品之
    傾向，再由檢察官向本院聲請強制戒治，而依本院八十八年
    度毒聲字第一四六三號裁定送強制戒治；嗣經強制戒治期滿
    三月，其成效經評定為合格，無繼續戒治之必要，檢察官乃
    聲請裁定停止戒治，所餘期間付保護管束，而經本院以八十
    八年度毒聲字第五五五六號裁定停止戒治，所餘期間付保護
    管束，惟被告於保護管束期間，再有施用第二級毒品安非他
    命之行為，而經檢察官聲請撤銷停止戒治，由本院以八十九
    年度毒聲字第九二五號裁定撤銷停止戒治，令入戒治處所施
    以強制戒治，而於八十九年七月十一日戒治期滿執行完畢。
    又基於施用第一級毒品海洛因之犯意，於九十一年九月二十
    二日上午十時許止，在其臺中縣大里市○○路○段一七二巷
    十一號住處，將海洛因摻水以針筒注射方式，施用第一級毒
    品海洛因一次，經本院九十二年度訴字第七００號刑事判決
    判處有期徒刑十月，甫於九十四年八月三十一日縮刑期滿而
    執行完畢等情，有臺灣臺中地方法院檢察署刑案資料查註紀
    錄表、臺灣高等法院被告全國前案紀錄表及本院上開判決書
    各一件在卷可查。被告旋再為本次之施用毒品，顯見前所實
    施觀察勒戒不足以遮斷其施用毒品之毒癮，縱此次再度施用
    毒品之時間，在初犯經觀察、勒戒或強制戒治執行完畢釋放
    五年以後，已不合於「五年內再犯」之規定，惟因前施用毒
    品案件已於「五年內再犯」，顯見其再犯率甚高，原實施觀
    察、勒戒或強制戒治，已無法收其實效，仍應依毒品危害防
    制條例第十條處罰（最高法院九十五年度第七次刑事庭會議
    決議參照）。綜上所陳，本案事證已臻明確，被告犯行洵堪
    認定。
二、核被告所為，係犯毒品危害防制條例第十條第一項之施用第
    一級毒品。被告持有第一級毒品海洛因進而施用之，其持有
    之低度行為應為施用之高度行為所吸收，不另論罪。惟按，
    被告行為後，刑法第五十六條之連續犯，業經總統於九十四
    年二月二日以華總一義字第Ｚ0000000000號令修
    正公布，並刪除刑法第五十六條規定，且自九十五年七月一
    日起施行，此刪除雖非犯罪構成要件之變更，但顯已影響行
    為人刑罰之法律效果，自屬法律有變更，而被告多次施用第
    一級毒品犯行，依修正前刑法本可分別依連續犯論以裁判上
    一罪，依新法則應數罪併罰，新法顯然不利於被告，經比較
    新舊法結果，新法並無較有利於被告之情形，依刑法第二條
    第一項前段之規定，本案仍應適用修正前即行為時刑法第五
    十六條規定論罪科刑。是以，被告連續四次施用第一級毒品
    之犯行，時間緊接，觸犯構成要件相同之罪名，顯係基於概
    括犯意而反覆為之，為連續犯，應依修正前刑法第五十六條
    規定，論以一罪，並加重其刑。被告前於九十一年間犯施用
    毒品罪及搶奪罪，經定應執行有期徒刑一年十月，甫於九十
    四年八月三十一日縮刑期滿而執行完畢等情，有被告前案紀
    錄表乙紙附卷可稽，茲於五年以內再故意犯本件有期徒刑以
    上之罪，不論依修正前之刑法第四十七條，或修正後之刑法
    第四十七條第一項之規定，均構成累犯，對被告而言並無有
    利或不利之情形，自不生新舊法比較之問題，應逕依修正前
    之刑法第四十七條，論以累犯，並遞加重其刑。爰審酌被告
    前因施用毒品案件，經送觀察、勒戒、強制戒治，仍一再施
    用毒品，惟其於本院審理中坦承犯行，尚有悔意之犯後態度
    ，且施用毒品者均有相當程度之生理成癮性及心理依賴性，
    其犯罪心態與一般刑事犯罪之本質並不相同，容應以病人之
    角度為考量，並側重適當之醫學治療及心理矯治為宜，量刑
    不宜過重等一切情狀，量處如主文所示之刑。
據上論斷，應依刑事訴訟法第二百七十三條之一第一項、第二百
九十九條第一項前段，毒品危害防制條例第十條第一項，刑法第
十一條、第二條第一項前段、修正前刑法第五十六條、第四十七
條，判決如主文。
本案經檢察官陳燕瑩到庭執行職務。
中    華    民    國    95    年    8    月    8    日
                  刑事第三庭    法  官  吳 進 發
以上正本證明與原本無異。
如不服本判決，應於收受送達後10日內向本院提出上訴書狀（應
附繕本）。
                                書記官 李 國 敬
中    華    民    國    95    年    8    月    8    日
附錄論罪科刑法條：
毒品危害防制條例第10條第1項
施用第一級毒品者，處 6 月以上 5 年以下有期徒刑。


司法院資訊處製作；財團法人民間司法改革基金會備份。
